【裁判字號】    98,交聲,18
【裁判日期】    980227
【裁判案由】    聲明異議
【裁判全文】
臺灣嘉義地方法院交通事件裁定          98年度交聲字第18號
原處分機關  交通部公路總局嘉義區監理所
異  議  人
即受處分人  甲○○
上列異議人即受處分人因違反道路交通管理處罰條例案件，對於
交通部公路總局嘉義區監理所於民國九十七年十二月十七日所為
之處分（原處分案號：嘉監裁字第裁七○—Ｌ00000000
號），聲明異議，本院裁定如下：
    主  文
原處分撤銷。
甲○○汽車駕駛人轉彎時，轉彎車不讓直行車先行，駕駛汽車違
反道路交通安全規則，因而肇事致人受傷，處罰鍰新臺幣玖佰元
，並記違規點數肆點。
    理  由
一、按汽車行駛至交岔路口，轉彎車應讓直行車先行，道路交通
    安全規則第一百零二條第一項第七款定有明文。又汽車駕駛
    人轉彎時，有轉彎車不讓直行車先行情形者，處新臺幣（下
    同）六百元以上一千八百元以下罰鍰；汽車駕駛人，駕駛汽
    車違反道路交通安全規則，因而肇事致人受傷者，記違規點
    數三點，道路交通管理處罰條例第四十八條第一項第六款及
    第六十一條第三項前段分別定有明文，而汽車駕駛人有同條
    例第四十八條之情形者，並予記違規點數一點，同條例第六
    十三條第一項第一款亦有規定。
二、原處分意旨略以：異議人即受處分人甲○○駕駛車牌號碼三
    Ｗ—○○九三號自用小客車，沿嘉義縣東石鄉網寮村白元帥
    廟旁村內道路由南往北方向行駛，於民國九十七年九月十三
    日上午九時四十分許，途經肇事地點無號誌交岔路口，其右
    前車頭與乙○○駕駛由西往東方向行駛之車牌號碼ＡＣ七—
    二五三號重型機車撞擊而肇事，乙○○因而倒地受傷，原舉
    發機關因認異議人有轉彎車未讓直行車先行，因而肇事致人
    受傷之違規事實，而填製嘉縣警交字第Ｌ00000000
    號舉發違反道路交通管理事件通知單予以舉發，嗣異議人於
    到案日期前向原處分機關即交通部公路總局嘉義區監理所申
    訴，經原處分機關函請舉發單位調查結果仍認異議人有上開
    違規行為，乃依道路交通管理處罰條例第六十一條第三項前
    段之規定，於九十七年十二月十七日以嘉監裁字第裁七○—
    Ｌ00000000號裁決書，據以裁處異議人記違規點數
    三點之處分。
三、異議意旨略以：異議人當日駕車行經肇事地點時，轉彎後停
    在該交岔路口，約十五公尺遠距離即看見乙○○，因當日風
    勢太大，致乙○○機車遭風吹撞異議人之自用小客車，並非
    異議人駕車撞及乙○○，為此聲明異議，請求撤銷原處分等
    情。
四、經查：
  (一)異議人固不否認有駕駛車牌號碼三Ｗ—○○九三號自用小客
    車，於九十七年九月十三日上午九時四十分許，途經上開肇
    事地點無號誌交岔路口，其右前車頭與乙○○駕駛由西往東
    方向行駛之車牌號碼ＡＣ七—二五三號重型機車撞擊而肇事
    ，乙○○因而倒地受傷之事實，並據證人即被害人乙○○於
    警詢（見本院卷第二九至三一頁）及本院（見本院卷第四四
    至四六頁）證述明確，復有道路交通事故現場圖（見本院卷
    第二三頁）、道路交通事故調查報告表(一)、(二)（見本院卷第
    二四、二五頁）及現場照片（見本院卷第三二至三四頁）在
    卷可稽。
  (二)異議人雖辯稱：當時轉彎後停在肇事地點交岔路口，係乙○
    ○機車遭風吹撞異議人之自用小客車，並非異議人駕車撞及
    乙○○云云，惟異議人於警詢供陳：當時正在左轉中，突然
    一部機車在其左側出現，其馬上踩煞車，對方煞不住直接擦
    撞其右前車角等語（見本院卷第二七頁），其於警詢中均未
    提及因當日風勢影響乙○○駕駛動線因而肇事情形，且就肇
    事當時兩車動態及是否預先看見乙○○騎車出現等節，於警
    詢及本院所述均有出入，則其上開辯解，實有可疑。況證人
    即被害人乙○○及證人即到場處理之嘉義縣警察局朴子分局
    六家派出所警員許有財均於本院證稱：當日風速雖大，但不
    影響機車前進動線等語（見本院卷第四五、四七頁），衡以
    證人乙○○至本院作證前，已與被告達成和解，並已給付完
    畢，證人許有財與異議人素不相識，其二人與異議人既無任
    何仇怨嫌隙，殊無設詞誣陷異議人，而身觸偽證重罪之理，
    其證詞應均可採信。再者，依異議人於本院所陳：乙○○機
    車撞及其自用小客車後，乙○○有彈起來約兩米半高，之後
    再摔在機車旁邊地上，隨即昏迷不醒等語（見本院卷第五○
    頁），復參酌卷附異議人自用小客車照片所示（見本院卷第
    三四頁），撞擊後異議人自用小客車照片右前霧燈遭撞落地
    面情形以觀，肇事當時應有相當之撞擊力量，而依上揭道路
    交通事故現場圖所示，乙○○之機車煞車痕長達四公尺，其
    速度勢必已減弱，則其機車與異議人之自用小客車相撞及時
    ，使乙○○身體彈升及異議人自用小客車之霧燈掉落之力量
    ，顯非單純風力所能造成，應係車輛撞擊力量所致。是異議
    人上開辯解，自無可採。
五、綜上所述，本件異議人確有上開有轉彎車未讓直行車先行，
    違反道路交通安全規則，因而肇事致人受傷之違規行為，自
    應依法處罰。原處分機關依道路交通管理處罰條例第六十一
    條第三項前段之規定，裁處異議人記違規點數三點之處分，
    固非無見。惟本件異議人之違規行為另併違反道路交通管理
    處罰條例第四十八條第一項第六款及第六十三條第一項第一
    款之規定，應併裁處罰鍰九百元，並記違規點數一點，原處
    分僅就上開違規行為，記違規點數三點，尚有未合。從而異
    議人之異議雖屬無據，然原處分機關所為之處分既有上述不
    當之處，自應由本院撤銷原處分，依道路交通管理處罰條例
    第四十八條第一項第六款、第六十一條第三項前段及第六十
    三條第一項第一款及違反道路交通管理事件統一裁罰基準表
    之規定，裁處如主文第二項所示。
據上論斷，應依道路交通管理處罰條例第八十七條第二項，道路
交通案件處理辦法第二十條前段，裁定如主文。
中    華    民    國    98    年    2     月    27    日
                    交通法庭    法  官  鄭雅文
以上正本證明與原本無異。
如不服本裁定，應於裁定送達後五日內向本院提出抗告狀（應附
繕本）。
中    華    民    國    98    年    2     月    27    日
                                書記官  鄭翔元


司法院資訊處製作；財團法人民間司法改革基金會備份。
